【裁判字號】    98,審易,1126
【裁判日期】    980731
【裁判案由】    恐嚇取財
【裁判全文】
臺灣高雄地方法院刑事判決            98年度審易字第1126號
公  訴  人  臺灣高雄地方法院檢察署檢察官
被      告  甲○○
上列被告因恐嚇取財案件，經檢察官提起公訴（98年度偵字第64
33號），被告就被訴事實為有罪之陳述，經本院告知簡式審判程
序之旨，並聽取被告與公訴人之意見後，本院裁定進行簡式審判
程序，判決如下：
    主  文
甲○○犯恐嚇取財罪，累犯，處有期徒刑柒月。
    事  實
一、甲○○前於民國91年間，因公共危險案件，經本院以91年度
    訴字第2707號判處有期徒刑3 月；又於92年間，因施用毒品
    案件，經本院以93年度易字第615 號判處拘役50日；另因施
    用毒品、公共危險案件，先後經本院以92年度簡字第3642號
    、93年度簡字第787 號判處有期徒刑6 月、3 月、6 月，嗣
    經裁定定應執行刑有期徒刑1 年1 月，並與前述有期徒刑3
    月、拘役50日接續執行，而於94年6 月27日執行完畢。詎甲
    ○○不知悔改，於98年1 月1 日下午2 時10分許，騎乘車號
    876-EBU 號重型機車，行經高雄縣鳳山市○○○路352 號前
    ，適遇行經該處之丙○○，竟基於意圖為自己不法所有之犯
    意，向丙○○表示：朋友有糾紛要認人，請丙○○在旁等待
    其友人到場指認云云，丙○○等候約15分鐘，仍不見有人到
    場指認，甲○○遂騎乘上開機車搭載丙○○至位於高雄縣鳳
    山市○○路284 巷旁之公園，開啟上開機車之置物箱，展示
    其置於機車置物箱內之黑色玩具手槍1 支，向丙○○恫稱：
    等一下其友人到場，要好好配合，且客氣一點，否則會發生
    什麼事，其無法保證云云，以此加害於丙○○生命、身體之
    事由，通知丙○○，致使丙○○心生畏懼。甲○○再騎乘機
    車搭載丙○○至高雄縣鳳山市○○街1 巷2 弄口旁，利用四
    下無人之機會，以丙○○脖子上懸掛之金項鍊似為其友人之
    物品為由，要求丙○○交出金項鍊，供其友人檢查。丙○○
    因而依指示交付身上之金項鍊，甲○○取得丙○○交付之金
    項鍊，準備離去之際，經丙○○請求甲○○提供抵押物品，
    遭甲○○恫稱：如果怕其跑走，可以跟著過去，不過會發生
    什麼後果，不敢保證等語，丙○○因擔心遭遇不測，遂任由
    甲○○取走金項鍊。嗣經丙○○記下甲○○騎乘上開機車之
    車牌號碼，並報警處理，經警調閱路口監視器畫面，始循線
    查獲上情。
二、案經高雄縣政府警察局鳳山分局報告臺灣高雄地方法院檢察
    署檢察官偵查起訴。
    理  由
一、本件被告所犯係死刑、無期徒刑、最輕本刑為3年以上有期
    徒刑以外之罪，其於準備程序中就被訴事實為有罪之陳述，
    經法官告知簡式審判程序之旨，並聽取公訴人及被告之意見
    後，本院依刑事訴訟法第273條之1第1項之規定，裁定進行
    簡式審判程序。
二、訊據被告對於上揭時、地，對丙○○恐嚇，以使丙○○交出
    脖子上懸掛之金項鍊等事實，坦承不諱，核與證人即被害人
    丙○○證述情節相符，並有現場照片10張、監視器翻拍照片
    2 張、車籍查詢基本資料詳細畫面1 份附卷可稽。從而，本
    案事證明確，被告上揭恐嚇取財犯行，堪以認定，應予依法
    論科。
三、按刑法第346 條第1 項之恐嚇取財罪，與同法第339 條第1
    項之詐欺取財罪，二者之區別，在於前者係施用使人心生畏
    怖之恐嚇手段，致被害人心生畏懼，明知不應交付財物而交
    付，後者則係施用詐術手段，使人陷於錯誤，誤信為應交付
    財物而交付。惟上開之恐嚇手段，常以虛假之事實為內容，
    故有時亦不免含有詐欺之性質，倘含有詐欺性之恐嚇取財行
    為，足使人心生畏懼時，自應僅論以高度之恐嚇取財罪，殊
    無再適用詐欺取財罪之餘地（最高法院84年度台上字第1993
    號判決參照）。本件被告雖以玩具手槍充作真槍，且以被害
    人丙○○脖子上之金項鍊疑似友人所有為由，要求丙○○交
    出金項鍊，其所使用之手段，因屬不實，而含有詐欺成分，
    惟丙○○因被告向其展示機車內藏有槍枝，並向其表示：要
    好好配合，否則不敢保證會發生什麼事等語，以致擔心如不
    配合被告之要求，生命、身體恐遭不測，以致依被告指示交
    付掛於脖上之金項鍊，是核被告所為，係犯刑法第346 條第
    1 項之恐嚇取財罪。又被告前因公共危險與施用毒品案件，
    分別經法院判處有期徒刑3 月與拘役50日，另再因施用毒品
    、公共危險案件，先後經法院判處有期徒刑6 月、3 月、6
    月，且裁定定應執行刑有期徒刑1 年1 月，並與前述有期徒
    刑3 月、拘役50日部分接續執行，並於94年6 月27日執行完
    畢，有臺灣高等法院被告前案紀錄表1 份在卷可佐，被告於
    有期徒刑執行完畢後，5 年內故意再犯本件有期徒刑以上之
    罪，而為累犯，應依刑法第47條第1 項規定加重其刑。本院
    審酌被告前有多次施用毒品經判刑服刑之紀錄，此有前述臺
    灣高等法院被告前因公共危險、施用毒品案件，經法院判刑
    入獄之紀錄，有前述前案紀錄表1 份在卷可佐，素行不良，
    而被告正值青年，不思以正當方法賺取財物，竟貪圖小利而
    要脅丙○○交付脖子上之金項鍊，對丙○○進行恐嚇取財，
    危害社會治安，惟念及被告恐嚇取得之財物價值非鉅，且被
    告坦承犯行，堪認具有悔意，被告事後已賠償丙○○新臺幣
    1 萬元，丙○○亦表示原諒被告，並斟酌被告犯罪之動機、
    手段、品行與知識程度等一切情狀，量處如主文所示之刑。
    被告用以向丙○○展示之玩具手槍，業經被告扔棄而不存在
    ，此據被告供承在卷，爰不予宣告沒收，附此敘明。
據上論斷，應依刑事訴訟法第273 條之1 第1 項、第299 條第1
項前段，刑法第346 條第1 項、第47條第1 項，判決如主文。
本案經檢察官乙○○到庭執行職務。
中    華    民    國    98    年    7     月    31    日
                  刑事第十庭  法  官  高增泓
以上正本證明與原本無異。
如不服本判決，應於判決送達後10日內，向本院提出上訴狀。
中    華    民    國    98    年    7     月    31    日
                              書記官  黃麗玉
附錄本案論罪科刑法條全文：
刑法第346條
意圖為自己或第三人不法之所有，以恐嚇使人將本人或第三人之
物交付者，處6月以上5年以下有期徒刑，得併科1千元以下罰金
。
以前項方法得財產上不法之利益，或使第三人得之者，亦同。
前二項之未遂犯罰之。


司法院資訊處製作；財團法人民間司法改革基金會備份。
